【裁判字號】    89,上易,2220
【裁判日期】    890828
【裁判案由】    詐欺
【裁判全文】
臺灣高等法院臺中分院刑事判決                  八十九年度上易字第二二二號
    上  訴  人  臺灣臺中地方法院檢察署檢察官
    被      告  乙○○
右上訴人，因被告詐欺案件，不服臺灣臺中地方法院八十九年度易字第一九０四號，
中華民國八十九年八月二十八日第一審判決（起訴案號：臺灣臺中地方法院檢察署八
十九年度偵續字第一一九號），提起上訴，本院判決如左：
    主  文
上訴駁回。
    理  由
一、本案經本院審理結果，認第一審判決以被告乙○○，被訴詐欺之犯罪不能證明，
    因而為其無罪之諭知，其認事用法並無不當，應予維持，並引用第一審判決書記
    載之理由（如附件）。
二、檢察官上訴意旨略稱：被告向查估之臺中市政府人員林中鏞表示魚池之地上物為
    其所搭建，並書立切結書領取補償費等合計八十九萬二千三百五十二元，有上開
    證詞等可據，而查估報告所示編號〈１〉之鐵皮屋、編號〈２〉之磚造屋及編號
    〈６〉之鐵棚等，均係黃增榕承租時所建，編號〈４〉位於面對編號〈１〉鐵皮
    屋右側之簡舍係甲○○所建，編號〈４〉位於面對編號〈１〉鐵皮屋左側之簡舍
    、編號〈３〉、〈５〉之簡舍均係被告所建等情，業據黃增榕等證稱相符在卷，
    則甲○○所建之簡舍縱經被告整修，並不能認被告已取得產權，是依租約第四條
    所約定，地上物於租期屆滿時應歸甲○○所有，況被告以十萬元所轉讓取得者應
    係經營權，而非該地上物之買賣產權，被告仍表明該地上物係其所有，自有詐欺
    犯行云云，固非無見。惟查，案外人黃增榕向甲○○承租系爭魚池後，未再續租
    ，因而由被告承租中，因臺中市政府查估係在被告租期中，因而被告在場陳明系
    爭建物係其所有，則該查估報告上之建物有甲○○原有、黃增榕所建，被告增建
    之情事，業據被告、證人黃增榕、林中鏞、甲○○及林式斌、林彩明等人先後，
    於民事、刑事案件中供稱相符在卷，並有該查估報告在卷可稽，是被告確有在承
    租中，增建部分建物之情事，已堪認定。又依卷附之租賃契約第四條，固載明：
    增建部分於租賃期滿歸證人即出租人甲○○所有，但該文義是否明確，其範圍是
    否確定，已有可疑，且縱堪認係民事產權之歸屬認定標準，能否依此即認簽約後
    該未登記建物之產權歸屬，被告不能有所爭執，更有可疑，否則告訴人於甲○○
    八十六年有所異議時，何以先提起民事訴訟後，待一審勝訴後始提起所謂刑事詐
    欺之告訴，質言之，未登記建物產權之歸屬涉及實體法原始取得之認定，並非當
    然係土地所有權人所有，非經契約兩造或主張有權所有者依法確認後，無從形式
    上逕認之。是公訴人依被告簽名具領及切結書之內容，即由該民事判決結果，而
    反溯遽認被告有詐欺之意圖，自難採取。
三、次查，該土地係證人甲○○所有，而出租予被告經營魚池之事實，有該租賃合約
    在卷可稽，是臺中市政府於八十五年五月間查估時，如對被告之陳報有所懷疑時
    ，自可通知所有權人甲○○表明意見，而證人林中鏞於偵查中且證稱甲○○對是
    否折除有意見而拒絕合作云云（參見偵續卷二四頁），則該產權當時應可知悉會
    有爭執，自可再要求被告提出產權證明，甚或通知甲○○共同確認後決定之，如
    無法解決時甚或可依甲○○嗣後異議之方式，逕予以提存以茲確認，惟承辦單位
    未捨正途而先後兩次發款，再依民事訴訟之結論，向被告求償未果而提出詐欺告
    訴，自難認被告確有詐欺犯行，是原審經審理之結果，認被告被訴詐欺之犯罪不
    能證明，因而為其罪之諭知，經核尚無不合。檢察官提起上訴，並未補強客觀證
    據，徒以上開租賃契約約定之陳詞，指摘原判決不當，已難謂有據。況告訴人嗣
    聲請傳喚之證人甲○○，於本院八十九年十一月二十一日審理時，固證稱被告知
    悉契約之約定外，同時證稱「被告有增建鐵架房屋部分，查估時也沒有通知我，
    我後來有異議‧‧‧市政府明顯疏失」等語在卷，可見本案應係行政經驗之不足
    ，同時未會同證人甲○○所致，被告辯稱其未詐欺，其又如何可詐欺市府款項之
    核發云云，尚堪採信，則被告事後縱無法返還上開領取之補償費，核與詐欺之要
    件仍屬有間，是檢察官之上訴，為無理由，應予駁回。至告訴人如何取回該不應
    發放予被告之款項，應係另一民事問題，附此敘明。
據上論斷，應依刑事訴訟法第三百七十三條、第三百六十八條，判決如主文。
本案經檢察官王雪惠到庭執行職務
中      華      民      國    八十九      年    十一      月   二十八   日
                              臺灣高等法院臺中分院刑事第二庭
                                    審判長法  官  羅  禮  政
                                    法  官  陳  欣  安
                                          法  官  蔡  聰  明
右正本證明與原本無異。
不得上訴。
                                          書記官    瑞  芳
中      華      民      國    八十九      年    十一      月   二十九   日
                                                                        Ｋ


司法院資訊處製作；財團法人民間司法改革基金會備份。
